【裁判字號】    90,易,293
【裁判日期】    900521
【裁判案由】    竊盜等
【裁判全文】
臺灣桃園地方法院刑事判決                            九十年度易字第二九三號
    公  訴  人  臺灣桃園地方法院檢察署檢察官
    被      告  乙○○
右列被告因竊盜等案件，經檢察官提起公訴（八十九年度偵字第一一九一三、一三六
一０號），本院判決如左：
    主  文
乙○○攜帶兇器竊盜，處有期徒刑陸月，如易科罰金，以佰元折算壹日；又於公共
場所，未經許可攜帶刀械，處有期徒刑月，如易科罰金，以佰元折算壹日，扣案
蝴蝶刀壹把沒收；又未經許可，持有武士刀，處有期徒刑貳月，如易科罰金，以佰
元折算壹日，扣案武士刀壹把沒收。應執行有期徒刑拾月，如易科罰金，以佰元折
算壹日，扣案蝴蝶刀、武士刀各壹把均沒收。
    事  實
一、乙○○明知「蝴蝶刀」及「武士刀」為經政府公告管制之刀械，禁止持有，竟仍
    於民國八十三、四年間其就讀國中時期，在桃園縣境不詳地點購得管制刀械「蝴
    蝶刀」一把，而未經許可持有，八十九年間不詳時間，在桃園縣大溪鎮月眉里山
    湖運動家遊樂場之工寮內，見年籍不詳之謝姓男子所有之管制刀械「武士刀」
    一把棄置於該地，為無主之物，另行起意未經許可而持有之。八十九年八月二十
    五日，丙○○、甲○○所有之賽鴿各一隻，於訓練飛行返回鴿舍途中，飛行經桃
    園縣大溪鎮月眉里山豬湖山區時，誤觸不詳人士所架設長約一百公尺、寬約十公
    尺，以二根粗竹竿架設之捕鳥網而跌落網中，乙○○於同日十三時四十分許攜帶
    所持有之「蝴蝶刀」行經該山區公共場所時，見網中之鳥，竟意圖為自己不法之
    所有，將該鴿子取下置入其袋中而據為己有，得逞後，為警當場查獲，並扣得其
    所有之蝴蝶刀一把，並循線於八十九年九月四日下午二十三時三十分許，在桃園
    縣大溪鎮月眉里運動家遊樂場內之工寮，再查獲其所持有之武士刀一把。
二、案經桃園縣警察局大溪分局報請臺灣桃園地方法院檢察署檢察官偵查起訴。
    理  由
一、訊據被告乙○○對於右揭事實均坦承不諱，核與被害人丙○○、甲○○之指訴情
    節相符，並有贓物領據二紙及扣案刀械二把、鳥網一張、照片十一張等在卷可佐
    ，而扣案刀械二把經分別送請鑑定，其中「送鑑刀械一把，尖刀兩側裝置活動刀
    把，摺合時可將尖刀藏於兩付刀把之間，翻轉後則刀刃部露出其外，兩付刀把合
    成刀柄，刀柄尾部以扣環固定，經鑑驗屬於槍砲彈藥刀械管制條例中之管制刀械
    蝴蝶刀」，而另一把刀械「依內政部公告查禁管制刀械十五款圖例及圖例說明鑑
    驗，送鑑刀械乙把，柄長二十六公分，刃長三十九公分，單面開鋒，經鑑驗為槍
    砲彈藥刀械管制條例中之管制刀械武士刀」，有桃園縣警察局桃警保字第七一二
    五二、七四九六一號函各一紙附卷可稽，被告攜帶兇器竊盜及違反槍砲彈藥刀械
    管制條例犯行事證明確，被堪予認定。至公訴人另認桃園縣大溪鎮月眉里山豬湖
    山區所查獲之鳥網一張為被告所架設，惟訊據被告否認有架設該鳥網，並辯稱伊
    係於山下養豬，因見山上有人網鳥，始上山取鳥等語。經查，扣案之鳥網長一百
    公尺，寬十公尺，以二根粗竹竿支撐架設，已據證人吳鴻志證陳在卷，並有現場
    照片八幀在卷可稽，則以扣案鳥網之長度、面積、竹竿之重量，欲於山區架設，
    一人之力量恐難達成，被告於檢察官偵查時已否認架設鳥網，亦無其他積極證據
    可資證明鳥網為被告所架設，因之，被告辯稱渠無架設鳥網等語，非無可採，併
    予敘明。
二、刑法之竊盜罪，乃在處罰侵害他人對於物之財產監督權，故他人對於物有事實上
    之管領支配力，行為人排除他人之支配力，而置於自己實力管領中，即得成立本
    罪，又縱為他人不法持有之動產或違禁物，亦得為本罪之標的物，如進而竊取之
    ，仍得成立本罪。有人眷養之鴿子天性即具歸巢性，為公眾週知之事實，賽鴿於
    放飛訓練途中，雖形式上脫離飼主而可自由飛行，但因其具有歸巢性，飼主對於
    所放飛之鴿子仍應具有事實上之支配關係，行為人如於他人所有之鴿子於訓練飛
    行途中攔截而據為己有，仍應成立竊盜罪。本件大溪鎮月眉里山豬湖山區所查獲
    之鳥網雖為他人所架設，然被害人丙○○、甲○○所有之鴿子各一隻，於訓練飛
    行中既誤觸鳥網而置於該架設鳥網之人實力支配中，被告就他人所竊取之物再行
    竊取，依上說明，仍應成立竊盜罪。
三、核被告未經許可持有公告管制之武士刀，所為係犯槍砲彈藥刀械管制條例第十四
    條第三項之未經許可持有刀械罪；被告於山區之公共場所攜帶管制刀械蝴蝶刀，
    所為係犯同法第十五條第二款之攜帶刀械罪；被告攜帶刀械竊取他人之鴿子，所
    為係犯刑法第三百二十一條第一項第三款之攜帶刀械竊盜罪。所犯三罪，犯意各
    別，行為互殊，應予分論併罰，公訴人認被告持有管制刀械蝴蝶刀係犯槍砲彈藥
    刀械管制條例第十四條第三項之未經許可持有刀械罪，尚有誤會，惟其基本事實
    同一，起訴法條應予變更。爰審酌被告犯罪之動機、目的、手段，犯罪所生之危
    害，犯罪後坦承犯行，知所悔悟等一切情狀，分別量處如主文所示之刑，並定其
    應執行刑。又被告行為後，刑法第四十一條於九十年一月十日修正公布，同年月
    十二日施行，經比較新舊法，以修正後之刑法第四十一條有利於被告，依刑法第
    二條第一項前段，應適用裁判時法即修正後刑法第四十一條第一項前段、第二項
    規定，諭知各罪所處有期徒刑易科罰金之折算標準，扣案刀械蝴蝶刀及武士刀各
    一把，為違禁物，應依刑法第三十八條第一項第一款宣告沒收。至扣案鳥網一張
    ，並非被告所有已如前述，自不得沒收。
據上論斷，應依刑事訴訟法第二百九十九條第一項前段、第三百條，槍砲彈藥刀械管
制條例第十四條第三項、第十五條第二款，刑法第十一條前段、第二條第一項前段、
、第三百二十一條第一項第三款、修正後刑法第四十一條第一項前段、第二項、第五
十一條第五款、第三十八條第一項第一款，罰金罰鍰提高標準條例第一條前段、第二
條判決如主文。
本案經檢察官鄭重文到庭執行職務。
中      華      民      國      九十        年    五      月  二十一    日
                                臺灣桃園地方法院刑事第一庭
                                    法  官    黃  斯  偉
右正本證明與原本無異。
如不服本判決，應於判決送達後十日內向本院提出上訴狀( 應附繕本 )，上訴於
臺灣高等法院。
                                    書記官    薛  淑  玲
中      華      民      國      九十        年    五      月  二十三    日
附論罪科刑依據之法條：
槍砲彈藥刀械管制條例第十四條（修正前）：
未經許可，製造、販賣或運輸刀械者，處三年以下有期徒刑，併科新臺幣一百萬元以
下罰金。
意圖供自己或他人犯罪之用，而犯前項之罪者，處六月以上五年以下有期徒刑，併科
新臺幣三百萬元以下罰金。
未經許可，持有或意圖販賣而陳列刀械者，處一年以下有期徒刑、拘役或新臺幣五十
萬元以下罰金。
第一項及第二項之未遂犯罰之。
槍砲彈藥刀械管制條例第十四條（修正後）：
未經許可，製造、販賣或運輸刀械者，處三年以下有期徒刑，併科新台幣一百萬元以
下罰金。
意圖供自己或他人犯罪之用，而犯前項之罪者，處六月以上五年以下有期徒刑，併科
新台幣三百萬元以下罰金。
未經許可，持有或意圖販賣而陳列刀械者，處一年以下有期徒刑、拘役或新台幣五十
萬元以下罰金。
第一項及第二項之未遂犯罰之。
槍砲彈藥刀械管制條例第十五條（修正前）：
未經許可攜帶刀械而有下列情形之一者，處二年以下有期徒：
一、於夜間犯之者。
二、於車站、埠頭、航空站、公共場所或公眾得出入之場所犯之者。
三、結夥犯之者。
槍砲彈藥刀械管制條例第十五條（修正後）：
未經許可攜帶刀械而有下列情形之一者，處二年以下有期徒刑：
一、於夜間犯之者。
二、於車站、埠頭、航空站、公共場所或公眾得出入之場所犯之者。
三、結夥犯之者。
刑法第三百二十一條
犯竊盜罪而有左列情形之一者，處六月以上五年以下有期徒刑：
一、於夜間侵入住宅或有人居住之建築物、船艦或隱匿其內而犯之者。
二、毀越門扇、牆垣或其他安全設備而犯之者。
三、攜帶兇器而犯之者。
四、結夥三人以上而犯之者。
五、乘火災、水災或其他災害之際而犯之者。
六、在車站或埠頭而犯之者。
前項之未遂犯罰之。


司法院資訊處製作；財團法人民間司法改革基金會備份。
